【裁判字號】    98,訴,739
【裁判日期】    980827
【裁判案由】    毒品危害防制條例
【裁判全文】
臺灣桃園地方法院刑事判決               98年度訴字第739號
公  訴  人  臺灣桃園地方法院檢察署檢察官
被      告  甲○○
                    （
指定辯護人  本院公設辯護人彭詩雯
上列被告因違反毒品危害防制條例案件，經檢察官提起公訴（98
年度偵字第11648 號），本院判決如下：
    主  文
甲○○犯如附表各編號所示之罪，所處之刑及應宣告之從刑詳如
附表各該編號所示。應執行有期徒刑伍年陸月，扣案之第三級毒
品愷他命（毛重拾參點玖公克）、包裝上開毒品之包裝袋拾陸個
、搭配門號0000000000號手機壹具（不含SIM 卡壹張
）及販毒所得共計新臺幣捌佰元，均沒收，未扣案之販毒所得共
計新臺幣捌佰元沒收，如全部或一部不能沒收時，以其財產抵償
之。
    事  實
一、甲○○明知愷他命（Ｋetamine） 業經政府依毒品危害防制
    條例公告列為第三級毒品，未經許可，不得販賣，竟因缺錢
    花用，而基於販賣第三級毒品以營利之犯意，以其使用之搭
    配門號0000000000號SIM 卡之手機1 具（序號為0000000000
    00000 號，下稱上開手機）作為買主與其聯繫愷他命交易之
    工具，分別於如附表所示之時間、地點，以如附表所示之方
    式，將如附表所載之毒品以附表所示之價格，販賣予如附表
    所示之販賣對象。嗣於97年5 月26日下午4 時30分許，在桃
    園縣中壢市○○路與義民路口為警查獲，並在甲○○身上扣
    得第三級毒品愷他命共計16小包（毛重13.9公克）、供甲○
    ○犯本件販賣毒品所用之上開手機1 具及販賣毒品所得新臺
    幣（下同）800 元等物。
二、案經桃園縣政府警察局平鎮分局報告臺灣桃園地方法院檢察
    署檢察官偵查起訴。
    理  由
一、證據能力方面：
（一）按刑事訴訟法第159 條之1 所規定被告以外之人於偵查中
      向檢察官所為之陳述，除顯有不可信之情況者外，得為證
      據。其立法理由係以偵查中對被告以外之人所為之偵查筆
      錄，或被告以外之人向檢察官所提之書面陳述，性質上均
      屬傳聞證據，且常為認定被告有罪之證據，自理論上言，
      如未予被告反對詰問、適當辯解之機會，一律准其為證據
      ，似與當事人進行主義之精神不無扞格之處，對被告之防
      禦權亦有所妨礙，然刑事訴訟法規定檢察官代表國家偵查
      犯罪、實施公訴，依法有訊問被告、證人、鑑定人之權，
      且實務運作時，偵查中檢察官向被告以外之人所取得之陳
      述，原則上均能遵守法律規定，不致違法取供，其可信性
      甚高，為兼顧理論與實務，而對被告以外之人於偵查中向
      檢察官所為之陳述，除顯有不可信之情況者外，得為證據
      。而證人古哲庭、曾建豪、曾建唐於檢察官訊問時所為之
      陳述，業經依法具結，已具相當之擔保性，且上開供述證
      據，經本院依法踐行調查證據程序，公訴人、被告及辯護
      人均不爭執該供述證據之證據能力，且迄本院言詞辯論終
      結前未就上開供述證據之證據能力聲明異議，又查無依法
      應排除其證據能力之情形，是上開供述證據之證據能力均
      無疑義，均得作為本案證據。
（二）卷附之台灣檢驗科技股份有限公司98年6 月11日濫用藥物
      檢驗報告（見98年度偵字第11648 號卷第84頁），係該公
      司依檢察機關或本院概括授權執行鑑定職務所出具之書面
      鑑定報告，依刑事訴訟法第208 條第1 項規定無須準用鑑
      定人具結之規定，而屬同法第159 條第1 項之法律另有規
      定之傳聞例外，且經本院依法踐行調查證據程序，檢察官
      及被告、辯護人均不爭執該證據之證據能力，且迄本院言
      詞辯論終結前未就上開證據之證據能力聲明異議，又查無
      依法應排除其證據能力之情形，是上開證據之證據能力並
      無疑義，自得作為本案證據。
（三）扣案之第三級毒品愷他命16包（毛重13.9公克）、上開行
      動電話1 具及販賣毒品所得800 元，並非供述證據，無傳
      聞法則之適用，然與本案具有關聯性，且上開物證經司法
      警察合法取得，又公訴人及被告、辯護人對此部分之證據
      能力亦不爭執，自具有證據能力。
二、上揭犯罪事實，業據被告甲○○於偵查及本院審理時均坦承
    不諱，核與證人古哲庭、曾建豪、曾建唐於檢察官訊問時證
    述毒品交易之情節相符，復有扣案之第三級毒品愷他命16包
    （毛重13.9公克）、上開行動電話1 具及販賣毒品所得800
    元為憑，再者，將上開扣得之白色結晶16包經送請台灣檢驗
    科技股份有限公司鑑定結果，呈第三級毒品愷他命陽性反應
    ，有該公司98年6 月11日濫用藥物檢驗報告在卷可參（見98
    年度偵字第11648 號卷第84頁）。再參以被告係以每包300
    元之價格販入愷他命，再以每包400 元之價格售予古哲庭、
    曾建唐等人，則被告甲○○自可從中獲取每包100 元之報酬
    ，是其販賣第三級毒品愷他命以營利之意圖，亦堪認定。綜
    上所述，被告上開任意性自白，核與事實相符，堪以採信。
    本件事證明確，被告上開所犯之罪，均足堪認定，應予依法
    論科。
三、新舊法比較適用
（一）被告行為後，毒品危害防制條例於98年5 月20日修正公布
      ，針對當次公布之修正條文，未另訂施行日期，致其施行
      之日期究應依原毒品危害條例條例第36條所規定：「本條
      例自公布後六個月施行。」或依中央法規標準法第20條第
      2 項準用第13條規定「自公布或發布之日起算至第三日起
      發生效力」，實務上尚有爭議。惟本院參以毒品危害條例
      條例第36條之立法理由謂：「（一）依修正草案第二條第
      三項規定，法務部需會同衛生署成立審議委員會每三個月
      定期檢討調整毒品之分級及品項，而本次新增第四級毒品
      ，有需要在新法施行前先經該審議會檢討後再調整公布，
      爰預留六個月緩衝期，以利處理。（二）依本條例新修正
      之規定，有必要再訂定相關子法及修正相關法規，以配合
      本條例之施行，故亦有需要預留適當緩衝期，以利訂頒相
      關子法及相關法規之配合修正。」，認該條之規定，顯係
      因應92年7 月9 日該次修正之需，始預留適當之緩衝期，
      自非得作為本次修正條文特定有施行日期之依據，是本次
      修正即應參照中央法規標準法第13條對於法規生效施行日
      之基本規範，自公布日起至第3 日即98年5 月22日發生效
      力，此亦據司法院98年6 月29日院台廳刑一字第09800146
      43號函釋明確。據此，本案應依刑法第2 條第1 項「按行
      為後法律有變更者，適用行為時之法律，但行為後之法律
      有利於行為人者，適用最有利於行為人之法律」之規定，
      依「從舊從輕」原則而為比較。
（二）次按行為後法律有變更者，適用行為時之法律。但行為後
      之法律有利於行為人者，適用最有利於行為人之法律，刑
      法第2 條第1 項定有明文又比較時應就罪刑有關之共犯、
      未遂犯、想像競合犯、牽連犯、連續犯、結合犯，以及累
      犯加重、自首減輕暨其他法定加減（如身份加減）與加減
      例等一切規定，綜其全部罪刑之結果而為比較（最高法院
      95年第8 次刑事庭會議決議要旨參照）。查被告行為後，
      毒品危害防制條例第4 條第3 項有關販賣第三級毒品之法
      定本刑、第17條有關減輕其刑等規定，業於98年5 月20日
      修正公佈，自98年5 月22日起施行，茲就比較情形分述如
      下：
    (1)被告行為時之毒品危害防制條例第4 條第3 項規定：「製
      造、運輸、販賣第三級毒品者，處5 年以上有期徒刑，得
      併科新臺幣5 百萬元以下罰金」，修正後則規定：「製造
      、運輸、販賣第三級毒品者，處5 年以上有期徒刑，得併
      科新臺幣7 百萬元以下罰金」。經比較修正前、後之規定
      ，可知販賣第三級毒品罪之法定本刑，就罰金刑部分由修
      正前之得併科新臺幣5 百萬元以下罰金，提高為得併科新
      臺幣7 百萬元以下罰金，自以修正前毒品危害防制條例第
      4 條第3 項之規定有利於被告。
    (2)又被告行為時之毒品危害防制條例第17條有關減輕其刑之
      規定「犯第4 條第1 項至第4 項、第5 條第1 項至第4 項
      前段、第6 條第1 項至第4 項、第7 條第1 項至第4 項、
      第8 條第1 項至第4 項、第10條或第11條第1 項、第2 項
      之罪，供出毒品來源，因而破獲者，得減輕其刑」，修正
      為「犯第4 條至第8 條、第10條或第11條之罪，供出毒品
      來源，因而查獲其他正犯或共犯者，減輕或免除其刑。犯
      第4 條至第8 條之罪於偵查及審判中均自白者，減輕其刑
      」，比較修正前、後之規定，可知依修正前之規定，僅於
      供出毒品來源，並因而破獲者，始可減輕其刑，然依修正
      後第17條第2 項之規定，被告如於偵查及審判中均自白者
      ，即可減輕其刑，則在被告犯第4 條至第8 條之罪，且於
      偵查及審判中均自白者，自以修正後毒品危害防制條第17
      條之規定有利於被告。
    (3)綜合上述各條文修正前、後之比較，就販賣第三級毒品罪
      法定本刑之罰金刑部分，由修正前之得併科新臺幣5 百萬
      元以下罰金，修正提高為得併科新臺幣7 百萬元以下罰金
      ，惟就減輕其刑之規定，依修正後第17條第2 項之規定，
      被告如於偵查及審判中均自白，即可減輕其刑，然依修正
      前第17條之規定，被告雖於偵查及審判後均白自犯行，仍
      不得減輕其刑，是經比較修正前、後之規定，雖就販賣第
      三級毒品罪之法定本刑罰金刑部分，修正後之規定較不利
      於被告甲○○，惟就不得減輕其刑之不利程度顯應逾越罰
      金刑之提高，是修正前之規定整體而論較不利於被告，揆
      諸前揭最高法院決議所揭示之罪刑綜合比較原則，依刑法
      第2 條第1 項但書之規定，自應整體適用裁判時即修正後
      毒品危防制條例處斷。
四、論罪科刑：
（一）查愷他命（Ｋetamine） 為毒品危害防制條例第2 條第2
      項第3 款所列之第三級毒品，禁止非法販賣，是核被告甲
      ○○如附表各編號之所為，均係犯修正後毒品危害防制條
      例第4 條第3 項之販賣第三級毒品罪。
（二）被告販入第三級毒品愷他命部分，為售出之高度行為所吸
      收，不另論罪。
（三）被告先後3 次犯行，犯意各別，行為互殊，應予分論併罰
      之。
（四）被告於偵查中及審判中均自白上開販賣第三級毒品之犯行
      ，均應依修正後毒品危害防制條例第17條第2 項之規定，
      減輕其刑。
（五）查被告行為時年僅18歲，年輕識淺，涉世未深，一時失慮
      致蹈法網，又其本件販賣之毒品可得賺取之利潤非鉅，情
      輕法重，其犯罪情狀尚可憫恕，認科以被告毒品危害防制
      條例第4 條第3 項所規定最低度之5 年有期徒刑，猶嫌過
      重，是爰依刑法第59條規定酌量減輕其刑。
（六）爰審酌被告犯罪之動機、目的，及其犯後坦承犯行之態度
      、素行等一切情狀，分別量處如主文所示之刑，並依法定
      其應執行之刑。
（七）沒收部分：
    (1)依毒品危害防制條例第18條第1 項前段之規定，應予沒收
      銷燬之毒品，以經查獲之第一、二級毒品為限。又毒品依
      其成癮性、濫用性及對社會危害性，共分為四級，上開條
      例並就製造、運輸、販賣、意圖販賣而持有、以非法方法
      使人施用、引誘他人施用及轉讓不同品項之毒品等行為，
      分別定其處罰。至施用或持有第三、四級毒品，因其可罰
      性較低，故未設處罰之規定，僅就施用及持有第一、二級
      毒品科以刑罰。然鑑於第三、四級毒品均係管製藥品，特
      於同條例第11條之1 明定無正當理由，不得擅自持有；第
      18條第1 項後段復規定查獲之第三、四級毒品，無正當理
      由而擅自持有者，沒入銷燬之。從而，依同條例第18條第
      1 項後段應沒入銷燬之毒品，專指查獲施用或持有之第三
      、四級毒品而言；倘係查獲製造、運輸、販賣、意圖販賣
      而持有、以非法方法使人施用、引誘他人施用或轉讓第三
      、四級毒品，既屬同條例相關法條明文規定處罰之犯罪行
      為，即非該條項應依行政程式沒入銷燬之範圍。又同條例
      第19條第1 項所定「供犯罪所用或因犯罪所得之物」，係
      指犯第4 條至第9 條、第12條、第13條或第14條第1 項、
      第2 項之罪所用或所得之物，不包括毒品本身在內，是尚
      不得援用此項規定為第三、四級毒品之沒收依據。再同條
      例對於查獲之製造、運輸、販賣、意圖販賣而持有、以非
      法方法使人施用、引誘他人施用及轉讓第三、四級毒品之
      沒收，並無特別規定，如其行為已構成犯罪，則該毒品即
      屬不受法律保護之違禁物，應回歸刑法之適用，依刑法第
      38條第1 項第1 款之規定沒收之，始為適法（最高法院96
      年度台上字第89號判決要旨參照）。本件扣案之第三級毒
      品愷他命16包（毛重13.9公克）為查獲之第三級毒品，因
      被告販賣該等毒品已構成犯罪，則該毒品即屬不受法律保
      護之違禁物，且為供被告犯附表編號三所示販賣第三級毒
      品犯罪所用之物，均應依刑法第38條第1 項第1 、2 款之
      規定沒收之。
    (2)扣案包裝上開毒品愷他命所用之包裝袋16個，均係被告所
      有，供作為毒品外包裝之用，有防止毒品愷他命裸露、逸
      出及潮濕之功用，並便於分裝、攜帶、販賣毒品所用之物
      ，為供被告犯附表編號三所示販賣第三級毒品犯罪所用之
      物，均應依毒品危害防制條例第19條第1 項規定併予宣告
      沒收。
    (3)扣案手機1 具（不含SIM 卡），係被告所有，並供被告用
      以聯繫販賣愷他命所用之物，業據被告供述在卷，既為被
      告所有供被告犯附表各編號所示販賣第三級毒品罪所用之
      物，應依毒品危害防制條例第19條第1 項規定宣告沒收。
    (4)至扣案之門號0000000000號SIM 卡1 張，雖為供被告聯繫
      販賣本件第三級毒品所用之物，惟該門號之申登人並非被
      告，有該門號用戶資料查詢在卷可查（見98年度偵字第11
      648 號卷第142 頁），自難認係屬被告所有之物，爰不宣
      告沒收。
    (5)被告販賣第三級毒品予曾建唐所得之價金共800 元，業經
      扣案，為被告因犯罪所得之財物，亦應依毒品危害防制條
      例第19條第1 項規定沒收之。至於被告販毒第三級毒品予
      古哲庭2 次所得之價金各400 元雖未扣案，惟此均係因被
      告販賣第三級毒品愷他命所得之財物，自仍應依毒品危害
      防制條例第19條第1 項規定沒收之，如全部或一部不能沒
      收時，則以其財產抵償之。
據上論斷，應依刑事訴訟法第299 條第1 項前段，修正後毒品危
害防制條例第4 條第3 項、第17條第2 項、第19條第1 項，刑法
第2 條第1 項但書、第11條、第59條、第51條第5 款、第38條第
1項 第1、2 款，判決如主文。
本案經檢察官顏世翠到庭執行職務。
中    華    民    國    98    年    8    月     27    日
                  刑事第十二庭  審判長法  官  魏  于  傑
                                      法  官  李  文  娟
                                      法  官  羅  國  鴻
以上正本證明與原本無異。
如不服本判決，應於判決送達後10日內向本院提出上訴狀（應附
繕本），其未敘述上訴理由者，應於上訴期間屆滿後20日內補提
理由書狀於本院，上訴於臺灣高等法院。
                                      書記官  戴  育  萍
中    華    民    國    98    年    9     月    4     日
【論罪科刑法條】
修正後毒品危害防制條例第4條
製造、運輸、販賣第一級毒品者，處死刑或無期徒刑；處無期徒
刑者，得併科新臺幣二千萬元以下罰金。
製造、運輸、販賣第二級毒品者，處無期徒刑或七年以上有期徒
刑，得併科新臺幣一千萬元以下罰金。
製造、運輸、販賣第三級毒品者，處五年以上有期徒刑，得併科
新臺幣七百萬元以下罰金。
製造、運輸、販賣第四級毒品者，處三年以上十年以下有期徒刑
，得併科新臺幣三百萬元以下罰金。
製造、運輸、販賣專供製造或施用毒品之器具者，處一年以上七
年以下有期徒刑，得併科新臺幣一百萬元以下罰金。
前五項之未遂犯罰之。
【附表】
┌──┬────────────┬───────┬────┬─────────────────┐
│編號│交易之時間、地點、方式  │毒品種類、價格│販賣對象│       應處罪刑及宣告之從刑       │
├──┼────────────┼───────┼────┼─────────────────┤
│ 1  │甲○○於98年3 、4 月間某│第三級毒品愷他│古哲庭  │甲○○販賣第三級毒品，處有期徒刑壹│
│    │日，先向真實姓名、年籍不│命1 包、價格4,│        │年拾月，扣案之搭配門號○九二七一七│
│    │詳之成年男子，以每包新臺│00元          │        │○一四五號手機壹具（不含SIM 卡壹張│
│    │幣（下同）300 元之價格販│              │        │），沒收，未扣案之販毒所得新臺幣肆│
│    │入第三級毒品愷他命，後於│              │        │佰元沒收，如全部或一部不能沒收時，│
│    │98 年3、4 月間某日，在桃│              │        │以其財產抵償之。                  │
│    │園縣中壢市公玖公園內，以│              │        │                                  │
│    │每包40 0元之價格販賣第三│              │        │                                  │
│    │級毒品愷他命1 包予其友人│              │        │                                  │
│    │古哲庭，因而得款400 元。│              │        │                                  │
├──┼────────────┼───────┼────┼─────────────────┤
│ 2  │甲○○於98年5 月20日前某│第三級毒品愷他│古哲庭  │甲○○販賣第三級毒品，處有期徒刑壹│
│    │日，先向真實姓名、年籍不│命1 包、價格4,│        │年拾月，扣案之搭配門號○九二七一七│
│    │詳之成年男子，以每包300 │00元          │        │○一四五號手機壹具（不含SIM 卡壹張│
│    │元之價格販入第三級毒品愷│              │        │），均沒收，未扣案之販毒所得新臺幣│
│    │他命，後於98年5 月20日左│              │        │肆佰元沒收，如全部或一部不能沒收時│
│    │右某日，在桃園縣中壢市公│              │        │，以其財產抵償之。                │
│    │玖公園內，以每包400 元之│              │        │                                  │
│    │價格販賣第三級毒品愷他命│              │        │                                  │
│    │1包 予其友人古哲庭，因而│              │        │                                  │
│    │得款400 元。            │              │        │                                  │
├──┼────────────┼───────┼────┼─────────────────┤
│ 3  │甲○○於98年5 月26日凌晨│第三級毒品愷他│曾建唐  │甲○○販賣第三級毒品，處有期徒刑貳│
│    │3時 至5 時許，先以上開手│命2 包、價格8,│        │年貳月，扣案之第三級毒品愷他命（毛│
│    │機與真實姓名、年籍不詳綽│00 元         │        │重拾參點玖公克）、包裝上開毒品之包│
│    │號「小狗」之成年男子聯絡│              │        │裝袋拾陸個、搭配門號0000000│
│    │購入毒品事宜，並相約於同│              │        │一四五號手機壹具（不含SIM 卡壹張）│
│    │日下午1 時許，在桃園縣中│              │        │及販毒所得共計新臺幣捌佰元，均沒收│
│    │壢市內壢國小附近，以每包│              │        │。                                │
│    │300 元之價格販入第三級毒│              │        │                                  │
│    │品愷他命18小包之愷他命，│              │        │                                  │
│    │再於下午2 時至3 時許，在│              │        │                                  │
│    │桃園縣中壢市公玖公園內，│              │        │                                  │
│    │以每包400 元之價格，販賣│              │        │                                  │
│    │第三級毒品愷他命2 包予曾│              │        │                                  │
│    │建唐，因而得款800 元。  │              │        │                                  │
└──┴────────────┴───────┴────┴─────────────────┘


司法院資訊處製作；財團法人民間司法改革基金會備份。
